【裁判字號】    97,抗,118
【裁判日期】    970428
【裁判案由】    聲明異議
【裁判全文】
臺灣高等法院臺南分院民事裁定  97年度抗字第118號
抗  告  人  乙○○
相  對  人  彰化商業銀行股份有限公司
法定代理人  甲○○
上列抗告人因與相對人間強制執行聲明異議事件，對於中華民國
97年3月12日臺灣嘉義地方法院96年度執字第22585號裁定，提起
抗告，本院裁定如下：
    主  文
抗告駁回。
抗告程序費用由抗告人負擔。
    理  由
一、抗告意旨略以：（一）按拍賣不動產，執行法院應命鑑定人
    就該不動產估定價格，經核定後為拍賣最低價額，強制執行
    法第80條定有明文。又法院核定不動產之拍賣最低價額，除
    應參考鑑定人所提出之估定價格外，尚須斟酌該不動產之實
    際狀況及債權人、債務人之利益而為最妥適之決定，此有臺
    灣高等法院86 年度抗字第612號民事裁定可參。（二）本件
    拍賣標的物即嘉義市○○段1015地號、地目旱、面積168 平
    方公尺土地全部，使用分區係屬住宅區，鑑定價格為新臺幣
    （下同）2,033,000元，平均每平方公尺僅為12,101 元。然
    系爭後庄段1015地號土地旁毗鄰之1014地號土地，面積1,35
    7平方公尺，於民國（下同）90 年間遭嘉義市政府徵收款項
    為24,887,380元，平均每平方公尺徵收價額為18,340元，亦
    有土地登記簿謄本及原審法院分配表影本各1 份為憑，故抗
    告人要求提高拍賣底價至308萬元確屬信而有徵。況97 年之
    不動產景氣較90年間為佳，且政府徵收補償價格較市價為低
    ，既然90年間政府徵收每平方公尺價額為18,340元，則抗告
    人請求法院斟酌此項實際狀況，顯然有據。至於原審法院以
    84年間之土地公告現值為據，迄今已經13年，當時正值不動
    產價值之高峰，此項數據顯無參考價值。（三）又法院鑑價
    雖僅係據以之定為最低拍賣價額，此項最低價額，雖僅在限
    制投標人出價不得少於此數，其願出之最高價額，並無限制
    ，惟如高價之不動產硬訂出低價之最低拍賣價額，顯有侵害
    債務人權益之情形。本件法院鑑價結果為2,033,000 元，抗
    告人要求合理提高至308萬元，其中價差高達105萬元，如果
    訂出308萬元之底價，第二拍底價減少二成為2,464,000元，
    第三拍再減二成為1,971,200元，已低於2,033,000元，對於
    債權人亦無影響，故原審法院以「如債務人被查封之財產，
    果值高價，則公告拍賣之後，應買人競相出價，自可得公平
    之價格賣出，於債務人之權益，並無損害。」云云，見解殊
    有可議之處，爰抗告求廢棄原裁定等語。
二、按拍賣不動產，執行法院應命鑑定人就該不動產估定價格，
    經核定後為拍賣最低價額，強制執行法第80條定有明文。又
    核定拍賣最低價額應盡量與市價相當，且於核定前應使債權
    人、債務人就鑑定價格表示意見，俾作為核定拍賣價額之參
    考，亦為辦理強制執行事件應行注意事項第42條第5 項所明
    定。另法院核定不動產之拍賣最低價額，除應參考鑑定人所
    提出之估定價格外，尚須斟酌該不動產之實際狀況，及債權
    人、債務人之利益而為最妥適之決定，亦有臺灣高等法院86
    年度抗字第612 號裁判意旨足參。次按鑑定之結果，僅為預
    定拍賣底價之重要參考資料，並無拘束執行法院之效力；故
    鑑定人所估之價格是否相當及可否作為拍賣底價，仍應由執
    行法院酌量核定；而執行法院核定之價格應如何認為相當，
    原屬於執行法院職權裁量之範圍，非當事人所可任意指摘，
    是執行法院核定底價時，如認該項估價欠當，自得酌予增減
    或命重估，惟經核定後，當事人不得任意指為不實或指為估
    價過低，請求重估，亦有最高法院24年度抗字第918 號判例
    、88年度台抗字第13號判決意旨足參。
三、經查系爭坐落嘉義市○○段1015地號、地目旱、面積168 平
    方公尺土地，於原審法院96年度執字第22585 號給付借款強
    制執行事件中，經永信不動產估價師事務所估定價額為2,03
    3,000 元，原審承辨法官乃據該鑑定人估定之價格，核定為
    拍賣底價，此有嘉義縣市鑑定估聯誼會96年11月19日（96）
    嘉估字第962096號函附之不動產估價報告書、原審法院第一
    次拍賣公告等件，附於強制執行卷足稽，且為抗告人所不爭
    執。雖抗告人提出坐落毗鄰同段1014地號土地於90年間之徵
    收價格，主張原審法院所核定之系爭土地價格過低云云；惟
    原審法院既係職權函請嘉義縣市鑑定估價聯誼會依法鑑定，
    經該會委由永信不動產估價師事務所估價師劉宜論估價，則
    其參酌系爭土地之大眾運輸條件、市場學校及公共設施接近
    性、里鄰環境、地區發展潛力、建物規劃及管理、土地形狀
    及地勢、及其他情事，與系爭土地96年間之公告現值每平方
    公尺8,008 元，運用比較法及收益法後，認系爭土地價值為
    2,033,000 元，並經原審法院審酌鑑定人所提出之估定價格
    、系爭土地之實際狀況，及債權人、債務人之利益後，認為
    該估定價格為相當，遂核定該估定價格為拍賣底價等情，既
    有該原審法院執行案卷足憑，是原審法院依職權審酌核定系
    爭土地之拍賣底價，顯已審酌系爭土地之坐落位置、使用情
    形、兩造利益等相關因素，並無過低情事。況系爭土地於97
    年3 月31日第一次拍賣時，因無人應買致未拍定，益顯見原
    審法院核定2,033,000 元為系爭土地之第一次拍賣底價，並
    未有抗告人所指價格過低之情事。至抗告人提出坐落毗鄰之
    同段1014號土地於90年間之徵收價格，因不動產之價值高低
    取決於買賣時之市場供需條件，並無所謂之價格恆定原則，
    誠所謂彼一時此一時也，且核定底價又係指核定拍賣時之底
    價，並非未來尚不知能否實現願景之底價，且原審法院核定
    之拍賣底價，僅在限制投標人出價不得少於此數，對於應買
    人願出之最高價額並無限制，如系爭拍賣土地果值高價，經
    由應買人之競相出價結果，自可以更高價格拍定，對於抗告
    人之權益，並無損害可言。抗告人任憑己意認原審法院核定
    之拍賣底價過低，尚非有據，無足採信。
四、綜上所述，原審法院核定系爭土地第一次拍賣之最低價額為
    2,033,000 元，並駁回抗告人請求重新核定底價之聲明異議
    ，經核認事用法並無不合。抗告人猶執上揭情詞，指摘原裁
    定不當，為無理由，應予駁回。
五、據上論結，本件抗告為無理由，應依強制執行法第30 條之1
    ，民事訴訟法第495條之1、第449條第1項、第95條、第78條
    ，裁定如主文。
中    華    民    國    97    年    4     月    28    日
                  民事第四庭    審判長法  官   王惠一
                                      法  官   蘇重信
                                      法  官   林永茂
上為正本係照原本作成。
如不服本裁定，僅得於收受本裁定正本送達後10日內以適用法規
顯有錯誤為理由，向本院提出再抗告狀（須附繕本）依法應繳納
抗告費新台幣1 千元，並委任律師為訴訟代理人，經本院許可後
始可再抗告於最高法院。
中    華    民    國    97    年    4     月    28    日
                                      書記官   謝素嬿
【附記】
民事訴訟法第495 條之1第2項準用同法第466條之1第1、2項規定
：
(1)對於第二審判決上訴，上訴人應委任律師為訴訟代理人。但上
  訴人或其法定代理人具有律師資格者，不在此限。
(2)上訴人之配偶、三親等內之血親、二親等內之姻親，或上訴人
  為法人、中央或地方機關時，其所屬專任人員具有律師資格並
  經法院認為適當者，亦得為第三審訴訟代理人。
民事訴訟法第466條之2：
  上訴人無資力委任訴訟代理人者，得依訴訟救助之規定，聲請
  第三審法院為之選任律師為其訴訟代理人。


司法院資訊處製作；財團法人民間司法改革基金會備份。
